臺灣高雄地方法院刑事判決　　　　　　　　　　　　九十一年度易字第一六一一號
　　公　訴　人　臺灣高雄地方法院檢察署檢察官
　　被　　　告　甲○○
右列被告因違反動產擔保交易法案件，經檢察官聲請簡易判決處刑（九十一年度偵字
第七七八一號），惟本院高雄簡易庭認不宜以簡易判決處刑（九十一年度雄簡字第六
九九號），簽移由本院刑事庭依通常程序審理，本院判決如左：
    主  文
甲○○動產擔保交易之債務人，意圖不法之利益，將標的物遷移，致生損害於債權人
，累犯，處拘役參拾日，如易科罰金，以參佰元折算壹日。
    事  實
一、甲○○於曾因違反肅清煙毒條例案件，經本院判處有期徒刑三年二月確定，於民
    國八十四年三月二十四日入監執行，並於八十七年四月三十日保護管束期滿，以
    執行完畢論，仍不知悔改，竟於八十九年四月十日，以動產擔保交易附條件買賣
    之方式，向王陳蓮葉所經營之富都機車行購買車牌號碼ＯＥＪ─四０三號之三陽
    牌重型機車，其為動產擔保交易之債務人，雙方約定總價金新台幣（下同）四萬
    六千八百元，分十二期給付，每月一期，第一期至第五期每期付款四千四百元，
    第六期至第九期每期付款四千一百元，第十期至第十二期每期付款二千八百元，
    並約定標的物存放地點為高雄市○○區○○街六九巷六十號，在價金未付清之前
    ，標的物所有權仍屬於出賣人所有，買受人僅得依約占有使用，不得任意遷移或
    為其他處分。詎甲○○在取得標的物後，僅付款二期車款，即拒不付款，復意圖
    為自己不法之利益，在未得富都車行同意情形下，於八十九年六月間，將上開標
    的物遷移，不知去向，致富都車行出賣人追索無著受有損害。
二、案經被害人王陳蓮葉即富都機車行告訴台灣高雄地方法院檢察署檢察官偵查後聲
    請簡易判決處刑，本院高雄簡易庭認為不宜以簡易判決處刑，簽請改適用通常程
    序審理。
    理  由
一、訊據被告甲○○對前開曾以動產擔保交易之方式向富都車行購買上開機車，嗣交
    付二期車款後，即未再繼續付款等情固坦承不諱，惟矢口否認有何違反動產擔保
    交易法之犯行，辯稱：車子是因為停在路邊被拖吊走，其沒有故意遷移該車云云
    。經查：右揭被告違反動產擔保交易法之事實，業據告訴人富都車行之代理人乙
    ○○於偵、審中指述明確，並有附條件買賣契約書、本票十張及前開機車之行車
    執照等資料附卷可稽。被告雖以前情置辯，惟據本院依職權向高雄市政府警察局
    交通大隊函查上開機車是否曾遭拖吊一事，據該局函覆稱：「有關函查ＯＥＪ─
    四０三號重機車是否被本大隊拖吊案，經查無該車輛拖吊資料：：：等語」，此
    有該局九十一年十月十七日函附卷可稽，是被告辯稱該車係被拖吊才找不到云云
    ，應係避重就輕之無，不足採信。是本件事證已明，被告犯行堪以認定。
二、核被告所為，係犯動產擔保交易法第三十八條之動產擔保交易之債務人，意圖不
    法之利益，將標的物遷移，致生損害於債權人罪。被告曾違反肅清煙毒條例案件
    ，經本院判處有期徒刑三年二月確定，於八十七年四月三十日保護管束期滿，以
    執行完畢，有其前科紀錄表在卷可查，其於五年以內再犯本件有期徒刑以上之罪
    ，為累犯，依刑法第四十七條規定加重其刑。爰審酌被告身為動產擔保交易之債
    務人，未能按期付款，復將動產擔保標的物遷移他處，致破壞動產擔保交易之經
    濟秩序，且迄今均未與告訴人達成和解，惟標的物價值非高等一切情狀，酌情量
    處如主文所示之刑。又按被告行為後刑法第四十一條雖於九十年一月十日經公布
    修正為第四十一條第一項，其規定為：「犯最重本刑為五年以下有期徒刑之罪，
    而受六個月以下有期徒刑或拘役之宣告，因身體、教育、職業或家庭之關係，執
    行顯有困難者，得以一元以上三元以下折算一日，易科罰金。但確因不執行所宣
    告之刑難收矯正之效，或難以維持法秩序者不在此限」，較舊法規定，在刑法第
    四十一條第一項後段增加「但確因不執行所宣告之刑難收矯正之效，或難以維持
    法秩序者不在此限」之規定，似較舊法不利於被告，然關於易科罰金事項，係關
    於執行之事項，與罪刑之輕重問題無涉，自應尊重制定新法之精神，一律適用新
    法，不生新舊法適用之比較問題，是被告行為後法律已有如上之修正，自應依新
    法規定併諭知易科罰金之折算標準，無比較新舊法適用之問題，附此說明。
據上論斷，應依刑事訴訟法第四百五十二條、第二百九十九條第一項前段，動產擔保
交易法第三十八條，刑法第十一條前段、修正後第四十一條第一項、第四十七條，罰
金罰鍰提高標準條例第一條前段、第二條，判決如主文。
本案經檢察官劉仲慧到庭執行職務。
中    華      民      國    九十一    年     十一     月    二十九    日
                                    臺灣高雄地方法院刑事第五庭
                                        審判長法  官    吳永宋
                                              法  官    林家賢
                                              法  官    張茹棻
右正本證明與原本無異。
如不服本判決，應於判決送達後十日內，向本院提出上訴狀。
                                              書記官    李忠霖
中      華      民      國    九十一    年     十一     月    二十九    日
附錄本案論罪科刑法條全文：
動產擔保交易法第三十八條：
動產擔保交易之債務人，意圖不法之利益，將標的物遷移、出賣、出質、移轉、抵押
或為其他處分，致生損害債權人者，處三年以下有期徒刑、拘役或科或併科六千元以
下之罰金。
